【裁判字號】    96,重上,569
【裁判日期】    970415
【裁判案由】    給付貨款
【裁判全文】
臺灣高等法院民事判決                 96年度重上字第569號
上  訴  人  庚○○
被上  訴人  辛○○
訴訟代理人  丙○○
被上  訴人  戊○○
訴訟代理人  乙○○
被上  訴人  楊鑫泉（原名楊清泉）
訴訟代理人  甲○○
被上  訴人  己○○
訴訟代理人  壬○○
追加  被告  丁○○
上列當事人間給付貨款事件，上訴人對於中華民國96年9月20日
臺灣新竹地方法院96年度重訴字第109號第一審判決提起上訴，
並為訴之追加，本院於97年4月1日言詞辯論終結，判決如下：
    主  文
上訴及追加之訴均駁回。
第二審及追加訴訟費用由上訴人負擔。
    事實及理由
一、按在第二審為訴之變更或追加，非經他造同意不得為之。但
    請求之基礎事實同一者，不在此限 ，此觀民事訴訟法第446
    條第1項、第255條第1項第2款規定即明。所謂請求之基礎事
    實同一，係指變更或追加之訴與原訴之主要爭點有其共同性
    ，各請求利益之主張在社會生活上可認為同一或關連，而就
    原請求之訴訟及證據資料，於審理繼續進行在相當程度範圍
    內具有同一性或一體性，得期待於後請求之審理予以利用，
    俾先後兩請求在同一程序得加以解決，避免重複審理，進而
    為統一解決紛爭者，即屬之。查本件上訴人於原審主張被上
    訴人以串謀偽造文書之方式，擅將伊所有坐落新竹市○○段
    217、218號土地（以下稱系爭217、218號土地）過戶至被上
    訴人名下；並將同段246號土地（以下稱系爭216號土地）過
    戶至訴外人湯國亮名下，侵害伊所有權等情，爰依民法第76
    7條及侵權行為法律關係 ，請求被上訴人賠償新臺幣（下同
    ）1011萬元及法定遲延利息。嗣於本院審理中，另追加被告
    丁○○，主張其自陳炎處受讓系爭217、218號土地，應與被
    上訴人共同負賠償責任。核上訴人追加之訴之審理，與原訴
    均本於侵害上訴人土地所有權之同一原因事實，就原請求所
    主張之事實及證據資料得以利用，避免上訴人於原訴敗訴後
    再行提起，重複審理，而得於本訴中統一解決紛爭，徵諸前
    開說明，應許上訴人為訴之追加，合先敘明。
二、次按，訴訟法上所謂一事不再理之原則，乃指同一事件已有
    確定之終局判決者而言。其所謂同一事件，必同一當事人就
    同一法律關係而為同一之請求，若此三者有一不同，即不得
    謂為同一事件，自不受確定判決之拘束（最高法院19年上字
    第278號判例意旨參照）。查上訴人前以追加被告受讓系爭2
    17、218號土地為侵害伊所有權，主張依民法第767條規定，
    請求追加被告將系爭217、218號土地移轉登記予伊，經臺灣
    新竹地方法院 95年度重訴字第166號判決駁回上訴人之訴，
    有民事判決在卷可稽（見本院卷第299、230頁），該事件與
    本件追加原、被告當事人雖屬同一，惟前者之請求為移轉土
    地所有權，後者為金錢賠償，二者之請求不同，非屬同一事
    件，追加被告辯稱，上訴人追加之訴違反一事不再理原則，
    容有誤會。
三、被上訴人己○○未於言詞辯論期日到場，核無民事訴訟法第
    386條各款所列情形 ，爰依上訴人之聲請，由其一造辯論而
    為判決，合先敘明。
四、上訴人主張：伊於民國58年9月間出資購買系爭217、218、2
    46號土地（重測前為新竹市○○段1023之1、1023、1087之5
    地號，以下稱系爭土地），並將土地信託登記予伊及被上訴
    人之父楊杉木（原判決誤為楊衫木）名下，詎被上訴人於63
    年1月間 ，共謀以偽造文書之方式，擅將系爭217、218號土
    地移轉為彼等所有。 嗣後復以同一方法將系爭246號土地移
    轉為訴外人湯國亮所有。又被上訴人持系爭217、218號土地
    ，向新竹市香山農會借款55萬元，且故意以不正常繳息方式
    ，致上開2筆土地受強制執行， 而由訴外人陳炎以55萬元拍
    定。 陳炎於取得上開2筆土地所有權後，則再轉予其子即追
    加被告，此等行為均已侵害伊之所有權，應賠償伊之損害等
    情。爰依民法第767條及侵權行為之法律關係 ，求為命被上
    訴人賠償伊1,011萬元， 及法定遲延利息之判決。原審為上
    訴人敗訴判決，上訴人不服提起上訴，並為訴之追加。上訴
    及追加之訴聲明為：(一)原判決廢棄。(二)被上訴人及追加被告
    應給付上訴人1,011萬元， 及自93年2月2日起至清償日止，
    按年息5%計算之利息。(三)願供擔保請准宣告假執行。
五、被上訴人己○○未於言詞辯論期日到場，惟據其於準備程序
    到場 ，及其餘被上訴人並追加被告則以，系爭3筆土地均為
    楊杉木出資購買，為其所有；楊杉木取得土地之時，上訴人
    年紀尚輕，並無出資可能；另系爭217、218號土地乃追加被
    告之父陳炎於拍賣取得後，再贈與伊，伊並未侵害上訴人之
    權利等語，資為抗辯。並答辯聲明：上訴及追加之訴均駁回
    。
六、查系爭217、218、246號土地重測前分別為新竹市○○段102
    3之1、1023、1087之5號土地， 原登記為上訴人與被上訴人
    之父楊杉木名下 ，其中217號土地於63年4月3日移轉登記予
    被上訴人己○○、 218號土地於同日移轉登記被上訴人戊○
    ○、楊鑫泉及楊椿森（即辛○○），嗣訴外人陳炎於75年12
    月31日因拍賣取得該2筆土地所有權， 復於77年9月9日以贈
    與為原因移轉登記予追加被告， 另218號土地則於75年1月3
    日以買賣為原因移轉登記予訴外人湯國亮等事實，為兩造所
    不爭， 復有土地登記簿謄本附卷為證（見本院卷第38-56頁
    、第211、212頁），堪信為真實。
七、上訴人主張，系爭土地為伊於58年9月間，以44萬8千餘元所
    購買， 因未具自耕農身分，故將該3筆土地信託登記予其父
    楊杉木名下， 被上訴人串謀以偽造文書方式，擅將系爭217
    、218號土地過戶至彼等名下；並將246號土地過戶至訴外人
    湯國亮名下，被上訴人再以故意繳息不正常之方式造成系爭
    217、218號土地遭強制執行，致上開土地由訴外人陳炎取得
    ，陳炎再將該土地移轉予追加被告，被上訴人及追加被告均
    侵害伊所有權等情，已為被上訴人及追加被告所否認，並以
    前揭情詞置辯。經查：
  (一)按當事人主張有利於己之事實者，就其事實有舉證之責任。
    民事訴訟法第277條定有明文。上訴人主張 ，系爭土地為其
    於58年9月間，以44萬8千餘元所購買，並信託登記予其父楊
    杉木名下等情，已為被上訴人及追加被告所否認，上訴人自
    應對此項有利於己之事實，負舉證責任。上訴人雖提出協議
    書（見原審支付命令卷第41頁）為證，惟該協議書內容係謂
    ：「此有楊杉木對外所負債務包括…由本日起全部移由楊清
    漢（即上訴人）負責…」等語，並未言及系爭土地相關權利
    ，自不足證系爭土地確為上訴人所購買，並信託登記予楊杉
    木名下之事實。
  (二)上訴人雖聲請訊問鄰地所有人張水旺等以證伊曾有圍地、整
    地之事實，惟上訴人縱圍地或整理利用系爭土地之行為，仍
    不能證明有出資購買系爭土地及信託登記楊杉木名下之事實
    ，其聲請訊問前開證人等即無必要。
八、綜上，上訴人未能證明其為系爭土地之所有權人，則其主張
    被上訴人以偽造文書之方式，將系爭217、218號土地過戶至
    彼等名下 ；並將246號土地過戶至湯國亮名下，及追加被告
    取得系爭217、218號土地係侵害其所有權一節，即不可採。
    從而 ，上訴人本於民法第767條及侵權行為法律關係，請求
    被上訴人及追加被告應給付1,011萬元， 及自93年2月2日起
    至清償日止，按年息5%計算之利息，為無理由，不應准許。
    原審為上訴人敗訴之判決，並無不合。上訴意旨指摘原判決
    不當，聲明廢棄改判，為無理由，應併其追加之訴駁回之。
九、據上論結，本件上訴及追加之訴均為無理由。依民事訴訟法
    第449條第1項、第78條、第463條、第385條第1項前段，判
    決如主文。
中    華    民    國    97    年     4    月    15    日
                    民事第十一庭
                        審判長法  官  鄭雅萍
                              法  官  徐福晉
                              法  官  詹文馨
正本係照原本作成。
如不服本判決，應於收受送達後20日內向本院提出上訴書狀，其
未表明上訴理由者，應於提出上訴後20日內向本院補提理由書狀
（均須按他造當事人之人數附繕本）上訴時應提出委任律師或具
有律師資格之人之委任狀；委任有律師資格者，另應附具律師資
格證書及釋明委任人與受任人有民事訴訟法第466條之1第1項但
書或第2項（詳附註）所定關係之釋明文書影本。
中    華    民    國    97    年    4     月    15    日
                              書記官  周淑靜
附註：
民事訴訟法第466條之1（第1項、第2項）：
對於第二審判決上訴，上訴人應委任律師為訴訟代理人。但上訴
人或其他法定代理人具有律師資格者，不在此限。
上訴人之配偶、三親等內之血親、二親等內之姻親，或上訴人為
法人、中央或地方機關時，其所屬專任人員具有律師資格並經法
院認為適當者，亦得為第三審訴訟代理人。


司法院資訊處製作；財團法人民間司法改革基金會備份。
